臺灣臺北地方法院刑事判決　　　　　　　95年度易字第2142號
公　訴　人　臺灣臺北地方法院檢察署檢察官
被　　　告　甲○○
　　　　　　　　　　　10
上列被告等因詐欺等案件，經檢察官提起公訴（95年度偵緝字第
2217、2218號），本院判決如下：
    主  文
本件公訴不受理。
    理  由
一、公訴意旨略以：被告甲○○明知將自己銀行帳戶存摺販賣予
    他人使用，將因此遭詐騙集團利用榨取他人財物，竟仍基於
    幫助他人詐欺取財之未必故意，於民國95年3、4月間，在桃
    園縣中壢火車站，將其所有如附表所示之帳戶，以每本存摺
    新台幣（下同）2000元至3000元之代價，販售予不詳姓名之
    人，致該人士可使用該帳戶遂行詐欺犯罪，而不違背甲○○
    之本意。嗣於如附表所示之時間，如附表所示之曾榮章等人
    接獲不詳來電，以如附表所示之方式詐騙曾榮章等人，致渠
    等因而陷於錯誤，依該詐騙集團之指示操作提款機、匯款，
    分別入如附表所示之金額至甲○○之帳戶內，俟曾榮章等人
    發覺受騙，遂報警詢線查悉上情，因認被告涉犯刑法第30條
    第1項、第339條第1項之幫助詐欺罪嫌。
二、按同一案件繫屬於有管轄權之數法院者，由繫屬在先之法院
    審判之，刑事訴訟法第8條定有明文；又依同法第8條之規定
    不得為審判者，應諭知不受理之判決，並得不經言詞辯論為
    之，同法第303條第2款、第307條亦定有明文。此項訴訟法
    上所謂一事不再理之原則，關於實質上一罪或裁判上一罪，
    均有其適用，有最高法院60年台非字第77號判例意旨可資參
    照。所謂同一案件，包括事實上及法律上同一案件，係指所
    訴兩案為同一被告，其被訴犯罪事實亦屬同一者而言。而實
    質上或裁判上一罪，在實體法上作成一罪，刑罰權僅為單一
    ，其在法律上之事實關係既屬單一，具有不可分性，檢察官
    雖僅就犯罪事實一部起訴，效力仍及於全部，亦不失為同一
    案件。而連續犯依修正前刑法第56條規定，以一罪論，具有
    裁判上一罪關係，屬於同一案件，是就連續犯之犯罪事實一
    部提起公訴，依審判不可分原則，其效力及於全部，其他部
    分自不得再行提起公訴。
三、經查，被告甲○○被訴於95年3、4月間，幫助詐欺取財，經
    臺灣臺北地方法院檢察署檢察官於95年9月13日以95年度偵
    緝字第2217、2218號案件偵結提起公訴，該案於同年9月29
    日繫屬於本院。此有本院收狀章戳在卷可稽。但查，本件繫
    屬本院前，被告於95年3月初某日，基於幫助他人詐欺取財
    之犯意，在桃園中壢火車站前，將其申請之新竹國際商業銀
    行、日盛國際商業銀行帳戶之存摺、提款卡及密碼，販售予
    姓名年籍不詳男子，幫助該男子及其所屬詐欺集團成員從事
    詐欺取財之犯行，業經臺灣板橋地方法院檢察署檢察官於95
    年9月12日以95年度偵緝字第2362、2363號偵結聲請簡易判
    決處刑，並於同年9月26日繫屬於臺灣板橋地方法院，現由
    該院以95年度簡字第5837號案件審理中，此有上述聲請簡易
    判決處刑書、臺灣高等法院被告前案記錄表及本院公務電話
    記錄各乙份在卷可稽。本件被告經檢察官提起公訴之犯罪事
    實及時間，與前案檢察官認定之犯罪事實及時間有所重疊。
    而質之被告亦供稱: 本件起訴書所列之8本帳戶是在95年3、
    4月間，分二次賣給同一人（參本院96年2月9日準備程序筆
    錄）。且查，本件起訴的8本帳戶，其中新竹國際商業銀行
    及日盛國際商業銀行帳戶與被告另案在臺灣板橋地院繫屬中
    所認定之出售帳戶同一。是本件與前案之犯罪時間確有重複
    、緊接之情形，被告所為係觸犯構成要件相同之罪名，足認
    其確係基於概括犯意反覆為之，依修正前刑法第56條規定應
    論以連續犯，具有裁判上一罪關係，屬於同一案件。並為公
    訴人所不爭執。又被告行為後，刑法第56條連續犯之規定，
    業於94年2月2日修正公布刪除，並於95年7月1日施行，此刪
    除雖非犯罪構成要件之變更，但顯已影響行為人刑罰之法律
    效果，自屬法律有變更應依現行刑法第2條第1項規定為新舊
    法之比較。新法修正施行後，連續犯即須分論併罰，是比較
    新舊法之結果，應適用較有利於被告之行為時法律即修正前
    之刑法第56條連續犯之規定。從而，被告所為與本件有連續
    犯之裁判上一罪關係之部分犯行既已經台灣板橋地方法院檢
    察署檢察官聲請簡易判決，現由台灣板橋地方法院分案審理
    中，依審判不可分原則，效力及於全部，該院亦應就全部犯
    罪事實審判之。揆諸前揭規定及判例意旨，本件既為繫屬在
    後之案件，對於同一案件自不得再為審判，爰應依法為不受
    理判決之諭知，並不經言詞辯論為之。
據上論斷，應依刑事訴訟法第303條第2款、第307條，判決如主
文。
中　　華　　民　　國　　96　　年　　2 　　月　　13　　日
                  刑事第四庭    審判長法官  劉慧芬
                                      法官  郭惠玲
                                      法官  李桂英
上正本證明與原本無異。
如不服本判決，應於判決送達後10日內向本院提出上訴狀 (應抄
附繕本)。
                                    書記官  黃鈴容
中　　華　　民　　國　　96　　年　　2 　　月　　13　　日
附表：
 ┌──┬────┬─────────┬─────┬────────┬───┐
 │編號│開戶時間│  帳 戶 名 稱     │ 銀行地點 │  詐  騙 方 式  │金額  │
 ├──┼────┼─────────┼─────┼────────┼───┤
 │ 1  │95.03.07│第一商業銀行延吉分│臺北市大安│曾榮章於95年3月 │1元   │
 │    │        │行00000000000號   │區○○○路│8日接獲電話，佯 │      │
 │    │        │                  │四段289號 │稱其中獎100萬元 │      │
 │    │        │                  │          │，惟須先匯款1萬 │      │
 │    │        │                  │          │8,000元，曾榮章 │      │
 │    │        │                  │          │察覺有異，即匯款│      │
 │    │        │                  │          │1元至左列帳戶， │      │
 │    │        │                  │          │始未受騙。      │      │
 ├──┼────┼─────────┼─────┼────────┼───┤
 │ 2  │91.10.15│日盛國際商業銀行板│臺北縣板橋│簡羅金菊於95年3 │1萬   │
 │    │        │橋分行            │市○○○路│月13日接獲自稱香│5,000 │
 │    │        │000-00000000000號 │110號     │港澳門博彩協會之│元    │
 │    │        │                  │          │電話，佯稱賽馬活│      │
 │    │        │                  │          │動中獎，惟須先繳│      │
 │    │        │                  │          │付稅金，簡羅金菊│      │
 │    │        │                  │          │因而陷於錯誤，不│      │
 │    │        │                  │          │慎匯款至被告左列│      │
 │    │        │                  │          │帳戶內。        │      │
 ├──┼────┼─────────┼─────┼────────┼───┤
 │ 3  │91.10.15│台新國際商業銀行和│臺北市大安│劉俊鐸於95年3月 │3萬   │
 │    │        │平分行            │區○○○路│14日網路聊天室尋│2,000 │
 │    │        │00000000000000號  │一段38號  │找援交，對方表示│元    │
 │    │        │                  │          │需以無卡存摺機存│      │
 │    │        │                  │          │入現金，劉俊鐸因│      │
 │    │        │                  │          │而陷於錯誤，不慎│      │
 │    │        │                  │          │匯款。          │      │
 ├──┼────┼─────────┼─────┼────────┼───┤
 │ 4  │95.03.08│新光銀行敦南分行  │臺北市敦化│朱政輝於95年3月 │15萬元│
 │    │        │0000000000000號   │南路一段  │14日接獲問卷調查│      │
 │    │        │                  │243號1樓  │電話，對方復佯稱│      │
 │    │        │                  │          │抽中二獎100萬元 │      │
 │    │        │                  │          │，惟須先繳納會費│      │
 │    │        │                  │          │等費用，朱政輝不│      │
 │    │        │                  │          │疑有他，遂依指示│      │
 │    │        │                  │          │匯款。          │      │
 ├──┼────┼─────────┼─────┼────────┼───┤
 │ 5  │91.10.15│新竹國際商業銀行板│臺北縣板橋│胡惠雯於95年3月8│7萬   │
 │    │        │橋簡易型分行      │市○○路  │日接獲中獎電話，│2,000 │
 │    │        │0000000000000號   │192號     │佯稱抽中二獎，且│元    │
 │    │        │                  │          │需於當日晚間抵達│      │
 │    │        │                  │          │現場，經胡惠雯予│      │
 │    │        │                  │          │以拒絕後，對方表│      │
 │    │        │                  │          │示可為其保留獎金│      │
 │    │        │                  │          │，惟須先行匯款法│      │
 │    │        │                  │          │院保證金、稅金等│      │
 │    │        │                  │          │，胡惠雯不疑有他│      │
 │    │        │                  │          │，遂依指示匯款。│      │
 ├──┼────┼─────────┼─────┼────────┼───┤
 │ 6  │95.03.08│聯邦商業銀行敦北分│臺北市敦化│吳佳玲95年3月17 │1萬   │
 │    │        │行000000000000號  │南路一段  │日接獲自稱澳門博│5,000 │
 │    │        │                  │209之1號  │彩協會之電話，對│元    │
 │    │        │                  │          │方佯稱吳佳玲抽中│      │
 │    │        │                  │          │該公司二獎，需先│      │
 │    │        │                  │          │行繳納律師費，吳│      │
 │    │        │                  │          │佳玲不疑有他，不│      │
 │    │        │                  │          │慎匯款。        │      │
 ├──┼────┼─────────┼─────┼────────┼───┤
 │ 7  │95.03.09│合作金庫商業銀行二│臺北縣三重│唐生鳳於95年3月 │10萬元│
 │    │        │重分行            │市○○路一│14日接獲自稱某生│      │
 │    │        │0000000000000號   │段81號1樓 │化公司之電話，佯│      │
 │    │        │                  │          │稱其參加該公司獎│      │
 │    │        │                  │          │品促銷發表會抽中│      │
 │    │        │                  │          │獎金，惟須先行繳│      │
 │    │        │                  │          │納稅金，唐生鳳因│      │
 │    │        │                  │          │而陷於錯誤，依指│      │
 │    │        │                  │          │示匯款。        │      │
 ├──┼────┼─────────┼─────┼────────┼───┤
 │ 8  │95.03.09│臺中商業銀行北臺分│臺北市忠孝│陳志仁於95年3月 │3萬元 │
 │    │        │行000000000000號  │東路一段85│中旬中獎，佯稱需│      │
 │    │        │                  │號        │先繳納會費，陳志│      │
 │    │        │                  │          │仁因而陷於錯誤，│      │
 │    │        │                  │          │依指示匯款。    │      │
 └──┴────┴─────────┴─────┴────────┴───┘
